臺灣臺北地方法院民事判決
110年度重訴字第967號
原      告  合作金庫商業銀行股份有限公司

法定代理人  雷仲達  
訴訟代理人  
兼送達代收  陳廸彥  
人
訴訟代理人  鄭仲廷  
            黃浚祥  
            莊涵予  
            詹秉達  
            蘇文欽  
被      告  昕普股份有限公司


法定代理人  宋大偉  


訴訟代理人  鄒志鴻律師
被      告  陳雪帆  
上列當事人間清償借款事件，本院於民國111年4月18日言詞辯論
終結，判決如下：
    主  文
被告應連帶給付原告新臺幣壹仟萬元，及如附表所示之利息、違
約金。
訴訟費用由被告連帶負擔。
本判決第一項於原告以新臺幣參佰參拾參萬參仟元或等值之一０
二年度甲類第三期中央政府建設公債債票為被告供擔保後，得假
執行。但被告如以新臺幣壹仟萬元為原告預供擔保，得免為假執
行。
    事實及理由
一、原告主張：被告昕普股份有限公司(原名：佳能昕普股份有
    限公司，下稱昕普公司)邀同連帶保證人即被告陳雪帆（下
    以姓名稱之，與昕普公司合稱被告）於民國107年11月6日向
    原告申貸授信綜合額度新台幣（下同）2,000萬元（下稱系
    爭貸款），並簽立同額本票（下稱系爭本票）作為借款之憑
    證。昕普公司應依約就系爭貸款按月付息予原告，並於系爭
    本票到期日清償本金，惟昕普公司借款利息僅繳息至110年9
    月12日，且於110年10月22日因存款不足，經票據交換所通
    報為拒絕往來戶，迭經原告催討無效，而依授信約定書【一
    般共通條款】第5條第1項第2款之約定，上開借款已喪失期
    限利益應視為全部到期，昕普公司迄今尚欠原告共計如附表
    所示之本金1,000萬元及利息、違約金未清償。昕普公司為
    借款人，依法應負清償之責；而陳雪帆為上開債務之連帶保
    證人，即應負擔連帶清償責任。爰依消費借貸及連帶保證之
    法律關係提起本訴等語。並聲明：請求被告給付如主文第1
    項所示之金額及如附表所列之利息、違約金；並願以中央政
    府建設公債102年度甲類第3期債票供擔保，聲請宣告假執行
    。
二、被告部分：
　㈠陳雪帆辯稱：因昕普公司之大股東即訴外人董炯雄（下以姓
    名稱之）為掌握公司之經營，指派台芝國際股份有限公司監
    察人即訴外人江淑貞（下以姓名稱之）以保管昕普公司大章
    之方式，監督並控管公司之財務與業務，昕普公司對外財務
    及業務文書均需經江淑貞審查用印後，始得對外提出行使，
    其應屬公司法所定之公司實質負責人，本件借款實係昕普公
    司之借款，昕普公司應係有能力還款，惟因訴外人許繼文（
    下以姓名稱之）於110年8月擔任昕普公司董事長後，即聽從
    江淑貞指揮，因許繼文與江淑貞不願繼續經營昕普公司，連
    到期之借款利息也不支付，致原告需就系爭借款列入催收，
    進而提訴訟追償，然原告於其貸款客戶公司改組變更新董事
    長存款印鑑同時，理應要求同時辦理貸款合約之印鑑變更或
    重新辦理新的貸款合約，而非放任新董事長只變更存款印鑑
    並將帳戶內存款提領一空，否則即有縱放貸款客戶損害債權
    之嫌，本件主債務人為昕普公司，其僅係因擔任昕普公司董
    事長而應銀行申請貸款時之要求，於連帶保證人欄位簽名，
    昕普公司不因改組或股權轉讓及其他任何理由而脫免其責，
    希望原告能解除其因連帶保證所負清償借款之責任等語。並
    聲明：原告之訴駁回。
  ㈡昕普公司則以：本件貸款申請係陳雪帆個人所為，其從未提
    請昕普公司董事會進行討論，遑論有何決議，與昕普公司無
    涉等語，資為抗辯。並聲明：原告之訴駁回；如受不利判決
    ，願供擔保，請准宣告免為假執行。
三、本院之判斷：
　㈠按稱消費借貸者，謂當事人約定，一方移轉金錢或其他代替
    物之所有權於他方，而他方以種類、品質、數量相同之物返
    還之契約；借用人應於約定期限內，返還與借用物種類、品
    質、數量相同之物；遲延之債務，以支付金錢為標的者，債
    權人得請求依法定利率計算之遲延利息，但約定利率較高者
    ，仍從其約定利率；當事人得約定債務人不履行債務時，應
    支付違約金，民法第474條第1項、第478條前段、第233條第
    1項、第250條第1項分別定有明文。又稱保證者，謂當事人
    約定，一方於他方之債務人不履行債務時，由其代負履行責
    任之契約；保證債務，除契約另有訂定外，包含主債務之利
    息、違約金、損害賠償及其他從屬於主債務之負擔，民法第
    739條、第740條亦有明文。再保證債務之所謂連帶，係指保
    證人與主債務人負同一債務，對於債權人各負全部給付之責
    任而言（最高法院45年台上字第1426號裁判意旨參照）。保
    證人與債權人約定就債權人與主債務人間所生一定債之關係
    範圍內之不特定債務，預定最高限額，由保證人保證之契約
    ，學說上稱為最高限額保證。此種保證契約如定有期間，在
    該期間內所生約定範圍內之債務，不逾最高限額者，均為保
    證契約效力所及；如未定期間，保證契約在未經保證人依民
    法第754條規定終止或有其他消滅原因以前，所生約定範圍
    內之債務，亦同。故在該保證契約有效期間內，已發生約定
    範圍內之債務，縱因清償或其他事由而減少或消滅，該保證
    契約依然有效，嗣後所生約定範圍內之債務，於不逾最高限
    額者，債權人仍得請求保證人履行保證責任（最高法院77年
    台上字第943號裁判參照）。
　㈡經查：
　⒈本件原告主張昕普公司邀同連帶保證人陳雪帆向原告申辦借
    款，並簽立系爭本票作為借款憑證之事實，業據提出與所述
    相符之連帶保證書、授信約定書、向台灣票據交換所查詢債
    務人昕普公司退票紀錄、本票、昕普公司在原告之帳戶歷史
    交易明細查詢結果、放款帳務資料等件為證（均為影本，見
    本院卷第13至20、、131至144頁），被告雖各以上開情詞置
    辯，惟依昕普公司109年9月10日之董事會議事錄在卷以觀（
    見本院卷第223頁），足見昕普公司知悉向原告申貸系爭貸
    款事宜，並經董事會決議續約且仍由陳雪帆擔任連帶保證人
    ，是昕普公司前開所辯，無足可採，原告復未免除陳雪帆為
    昕普公司連帶保證人之責任，則陳雪帆自應依其所簽立之連
    帶保證契約，依法負連帶保證責任，故堪信原告之主張為真
    實。
　⒉昕普公司雖辯稱：原告請求如附表所列各該利息、違約金，
    其計算之起始日與其提出之帳務資料查詢結果未相合（即昕
    普公司於110年9月13日仍有正常繳息），且原告所提之本票
    怎會在昕普公司尚屬正常繳息之情況下，倒填本票到期日為
    110年9月12日之理云云，惟：
　⑴觀諸原告提出之「放款相關貸放及保證資料查詢單」、「放
    款帳務資料查詢單」文件（見本院卷第137至141頁），顯示
　　昕普公司最後一次繳息日為110年9月12日，佐以昕普公司簽
    立之同意書第2條約定，授權原告逕自帳號0000000000000號
    活期存款帳戶扣繳放款利息一情（見本院卷第221頁），而1
    10年9月12日適逢例假日，故原告於次營業日110年9月13日
    始自前開帳戶自動扣款。因昕普公司僅繳息至110年9月12日
    ，嗣於同年10月22日因存款不足遭退票，經票據交換所通報
    拒絕往來，依昕普公司簽立之授信約定書之個別商議條款第
    1條第1項第2款之約定（見本院卷第17頁），昕普公司之借
    款即視為全部到期，依此，原告請求如附表所列各該利息、
    違約金之起算日，應有理由。
　⑵承前，昕普公司僅繳息至110年9月12日，系爭借款視為全部
    到期，是故原告據以記載借款到期日110年9月12日為本票到
    期日（見本院卷第131頁），亦屬有據。
　⒊陳雪帆固辯稱其已離職且原告於昕普公司變更負責人卻未要
    求重新簽訂保證書，原告有未盡債權管理之責云云。但查：
　⑴依原告與陳雪帆所簽之連帶保證書約明：「立連帶保證書人
　　陳雪帆等（以下簡稱保證人並包括繼承人及法定代理人）今
    向合作金庫商業銀行股份有限公司（以下簡稱貴行）連帶保
    證佳能昕普股份有限公司（嗣更名為昕普公司，以下簡稱債
    務人）對於貴行現在（包括過去所負現在尚未清償）及將來
    所負之債務，.....以新台幣貳仟萬元為限額，保證人願與
    債務人負連帶償還責任。....保證人並願預先拋棄先訴抗辯
    權，並在本項債務未清償以前，決不自行退保。....」等語
    （見本院卷第13頁），足見兩造所成立前開連帶保證型態，
    係屬最高限額保證契約，並未約定期限，則於未經陳雪帆依
    民法第754條規定終止或有其他消滅原因以前，於前開連帶
    保證合約所生約定範圍內之債務，或於未逾保證書所約定之
    2,000萬元最高限額內，均為該保證契約效力所及，原告得
    請求陳雪帆履行連帶保證責任，要無疑義。至陳雪帆辯稱原
    告未於昕普公司更換董事長時，要求重新簽訂保證書，有縱
    放貸款客戶損害債權之嫌一節，然在原告未免除陳雪帆為昕
    普公司連帶保證人之責任前，陳雪帆仍未能解免其簽立連帶
    保證書所應負擔之連帶保證責任，應堪認定。
　⑵復查陳雪帆為具一般常識、社會經驗之成年人，且已具狀自
　　承其係考量當時擔任昕普公司董事長而應銀行申請貸款時之
    要求，於連帶保證人欄位簽名一情（見本院卷第101頁），
    則陳雪帆既於連帶保證書上簽名、用印，願擔任昕普公司之
    連帶保證人，足可推認其已審閱瞭解該連帶保證書之內容後
    ，同意為昕普公司系爭貸款關係擔任連帶保證人之旨而簽名
    ，其有為連帶保證意思甚明，且依前揭連帶保證書之約定可
    知，陳雪帆就該債務既以個人名義為連帶保證人，並已約定
    「在本項債務未清償以前，決不自行退保」，即無法事後未
    經與原告合意，即可單方終止其連帶保證人之責任，且此與
    其是否仍擔任昕普公司董事長或是否已離職等事由，並無干
    涉，基此，陳雪帆前開所辯，洵無可取。
　⒋從而，被告前開所辯，均無可採，是以原告主張昕普公司應
    就系爭貸款負清償責任，陳雪帆則應負連帶保證人責任，渠
    等應連帶給付原告如主文第1項所示之金額及如附表所列之
    利息、違約金，均屬有據。
四、綜上所述，原告依消費借貸及連帶保證之法律關係，請求被
    告給付如主文第1項所示之金額及如附表所列之利息、違約
    金，為有理由，應予准許。又原告及昕普公司均陳明願供擔
    保，聲請宣告假執行或免為假執行，經核均與規定相符，陳
    雪帆雖未聲請預供擔保免為假執行宣告，本院併依職權為宣
    告，爰分別酌定相當擔保金額宣告之。
五、訴訟費用負擔之依據：民事訴訟法第78條、第85條第2項。
中　　華　　民　　國　　111 　年　　5 　　月　　13　　日
                  民事第四庭    法　官　陳靜茹
以上正本係照原本作成。
如對本判決上訴，須於判決送達後20日內向本院提出上訴狀。如
委任律師提起上訴者，應一併繳納上訴審裁判費。
中　　華　　民　　國　　111 　年　　 5　　月　　13　　日
                                書記官　蔡汶芯
　　　　　　　　　　　　　　　　
附表：
編號 授信核准金額 借款金額 締約(撥款)期日 本件請求內容        現欠債權本金本票到期日 利息  違約金      年利率 % 起訖日 起訖日 計算標準 1 20,000,000元 10,000,000元 109年11月10日 10,000,000元 111年3月12日 1.500 110年9月12日起至清償日止 110年10月13日起至清償日止 逾期6個月以內按前開利率10%，超過6個月部分按前開利率20%